【裁判字號】    97,訴,5109
【裁判日期】    980326
【裁判案由】    毒品危害防制條例
【裁判全文】
臺灣板橋地方法院刑事判決              97年度訴字第5109號
公  訴  人  臺灣板橋地方法院檢察署檢察官
被      告  乙○○
                     （現於臺灣新店戒治所戒治中）
選任辯護人  趙元昊律師
上列被告因違反毒品危害防制條例案件，經檢察官提起公訴（97
年度偵字第22068號），本院判決如下：
    主  文
乙○○無罪。
    理  由
一、公訴意旨略以：被告乙○○明知愷他命（Ketamine，俗稱K
    他命）為毒品危害防制條例第2 條第2 項第3 款規定之第三
    級毒品，依法不得販賣、持有，竟意圖販賣，於民國97年5
    、6 月間，在桃園縣中壢市某舞廳，以新臺幣（下同）3 、
    4 萬元之價格，向真實姓名年籍不詳之成年男子購買愷他命
    6 包（合計驗前毛重126.14公克、總純質淨重118.04公克）
    ，而持有之，復於同年7 月5 日，以其所使用之0000000000
    門號與甲○○所使用之0000000000門號聯繫販賣愷他命予甲
    ○○之事宜。嗣於同年7 月28日下午2 時30分許，在臺北縣
    樹林市○○路15號A 棟8 樓，為警查獲，並扣得上開愷他命
    6 包、電子磅秤1 臺、大型分裝夾鏈袋58個、小型分裝夾鏈
    帶7 個、托盤2 個、吸管2 支、行動電話1 支（含00000000
    00門號之SIM 卡1 張）。因認被告涉犯毒品危害防制條例第
    4 條第3 項之販賣第三級毒品罪嫌（起訴書誤載為毒品危害
    防制條例第5 條第3 項之意圖販賣而持有第三級毒品罪嫌，
    業經公訴人當庭更正）等語。
二、按犯罪事實應依證據認定之，無證據不得認定犯罪事實；不
    能證明被告犯罪者，應諭知無罪之判決，刑事訴訟法第154
    條第2 項及第301 條第1 項，分別定有明文。次按認定不利
    於被告之事實，須依積極證據，苟積極證據不足為不利於被
    告事實之認定時，即應為有利於被告之認定，更不必有何有
    利之證據；又事實之認定，應憑證據，如未能發現相當證據
    ，或證據不足以證明，自不能以推測或擬制之方法，以為裁
    判基礎。而刑事訴訟法上所謂認定犯罪事實之積極證據，係
    指適合於被告犯罪事實之認定之積極證據而言，雖不以直接
    證據為限，間接證據亦包括在內；然而無論直接或間接證據
    ，其為訴訟上之證明，須於通常一般之人均不致有所懷疑，
    而得確信其為真實之程度者，始得據為有罪之認定，倘其證
    明尚未達到此一程度，而有合理之懷疑存在時，致使無從形
    成有罪之確信，根據「罪證有疑，利於被告」之證據法則，
    即不得遽為不利被告之認定（最高法院30年上字第816 號、
    29年上字第3105號、30年上字第1831號、40年臺上字第86號
    及76年臺上字第4986號判例意旨參照）。
三、公訴人認被告涉有前揭犯行，係以1 、被告於警詢及偵查中
    之供述。2 、證人甲○○於偵查中之證述。3 、內政部警政
    署刑事警察局97年8 月26日刑鑑字第0970121319號鑑定書1
    紙。4 、通聯調閱查詢單1 份。5 、法務部調查局97年3 月
    13 日 調科壹字第09700076600 號函1 紙。6 、扣案之愷他
    命6 包、電子磅秤1 臺、大型分裝夾鏈袋58個、小型分裝夾
    鏈袋7 個、托盤2 個、吸管2 支、行動電話1 支（含000000
    0000門號之SIM 卡1 張）等證據資料，為其論斷之依據。訊
    據被告乙○○固坦承有於上開時、地以3 、4 萬元之代價，
    向真實姓名年籍均不詳之成年男子購買第三級毒品愷他命6
    包之事實，惟矢口否認有何販賣第三級毒品犯行，辯稱：因
    為伊的藥頭要去當兵，伊怕以後找不到藥頭，而且藥頭說全
    部買比較便宜，所以伊1 次買了6 包愷他命，伊平常就有施
    用愷他命，伊買的愷他命都是自己要施用，並沒有販賣毒品
    給其他人，甲○○在97年7 月5 日打電話給伊是要問伊哪一
    家舞廳比較好，不是要跟伊買愷他命等語；辯護人則以：甲
    ○○雖於97年7 月5 日凌晨5 點到6 點多打過數通電話給被
    告，問被告有無愷他命，但被告所購買之愷他命是自己要施
    用，被告從無販賣毒品之意圖，至扣案之托盤、吸管、電子
    磅秤、夾鏈袋均係被告施用愷他命之工具，尚難以此逕認被
    告有販賣愷他命之意圖等語，資為被告辯護。
四、經查：
(一)被告於上開時、地以3 、4 萬元之代價，向真實姓名年籍均
    不詳之成年男子，購買第三級毒品愷他命6 包，嗣為警在其
    位於臺北縣樹林市○○路15號A 棟8 樓住處查獲之事實，業
    據被告於警、偵訊及本院審理時供明在卷，並有臺北縣政府
    警察局三峽分局搜索、扣押筆錄暨扣押物品目錄表、查獲現
    場照片67張附卷可參（見偵卷第26至28、30、31、89至122
    頁）。而扣案之不明白色晶體6 包，經送往內政部警政署刑
    事警察局鑑定，檢出第三級毒品愷他命成分（合計驗前總毛
    重126.14公克、總純質淨重約118.04公克），此有該局97年
    8 月26日刑鑑字第0970121319號鑑定書1 紙在卷可參（見偵
    卷第225 頁）。惟被告於97年7 月28日為警查獲時採集之尿
    液，經檢驗結果確呈愷他命陽性反應，有臺北縣政府警察局
    三峽分局查獲違反毒品危害防制條例案姓名對照表、臺灣檢
    驗科技股份有限公司報告編號CH/2008/80080 濫用藥物檢驗
    報告各1 紙附卷可查（見偵卷第44頁、本院卷第57頁），是
    被告有施用愷他命之情，堪以認定。故被告辯稱購入上開愷
    他命是為供己施用，尚非虛妄。
(二)又參以被告於偵訊及本院審理時供稱：伊平常就有施用愷他
    命，每週大約用1 、2 次，每次施用的量會隨心情而不同，
    有時用1 、2 公克，有時用2 、3 公克等語（見偵卷第126
    、152 頁、本院卷第40、41頁），核與證人甲○○於本院審
    理時具結證稱：伊之前有和被告一起玩過，知道被告1 次會
    買很多愷他命，伊和伊朋友都知道被告吃很多、玩很大等語
    相符（見本院卷第64頁），顯見被告施用愷他命之數量不小
    。被告既有長期施用第三級毒品之行為，以其施用量之大、
    次數之多，為避免分次購買增加為警查獲之風險及一次購買
    大量價格較低，自有可能1 次購入數量較多之毒品供己施用
    ，是被告辯稱查扣之愷他命是供自己施用一情，應堪採信。
(三)證人甲○○固於警詢時供稱：伊向被告購買3 次愷他命，第
    1 次在97年7 月5 日晚上8 、9 點，在三峽鎮臺北大學附近
    ，以每包400 元之價格，向被告買了3 包愷他命，第2 次在
    97年7 月7 日晚上8 、9 點，在臺北大學附近，以每包400
    元之價格，向被告買了3 包愷他命，第3 次在97年7 月8 日
    晚上8 、9 點，在三峽鎮○○街公園裡，以每包400 元之價
    格，向被告買了14包愷他命云云（見偵卷第10、11、13至15
    頁），於偵查中具結證稱：伊在警詢時所製作的筆錄不實在
    ，因為警察抓到伊在施用愷他命，叫伊一定要指出上游，因
    為伊和被告不熟，伊知道被告有在施用愷他命，伊就說是他
    ，事實上伊沒有跟被告買過愷他命，伊打電話給被告是要問
    他哪家夜店比較好玩云云（見偵卷第150 、151 頁），於本
    院審理時具結證稱：員警在伊住處查獲的愷他命是伊自己去
    舞廳向藥頭買的，伊於97年7 月5 日打第1 通電話是要跟被
    告要愷他命，因為我們之前有一起玩過，伊知道被告1 次會
    買很多，那時伊沒有去舞廳，就想問被告有無愷他命，伊打
    電話跟被告要愷他命時，被告說他很忙，叫伊等一下再打，
    後來伊還有打給他，他說他在外面，就沒下文了，伊打電話
    給被告時，並沒有跟被告說要跟他買愷他命，被告也沒有說
    要賣愷他命給伊，亦沒有交付愷他命給伊，伊在警察局說曾
    向被告買過3 、4 次愷他命，是因為員警叫伊一定要找1 個
    人出來，如果不找的話，伊會有事，伊想說伊與被告不熟，
    所以就說是向他買的云云（見本院卷第63至65頁），觀諸證
    人甲○○就是否曾向被告購買愷他命之證述前後顯不一致，
    證詞反覆，是否可採，已非無疑，自無從僅以其證述內容，
    逕為不利於被告之認定。再者，本件於97年7 月間並未就被
    告與證人甲○○間之通話內容進行監聽，致本院無從明瞭證
    人甲○○是否有以電話與被告聯絡購買毒品事宜，本件除自
    被告住處查扣愷他命6 包外，並無其他補強證據足以證明被
    告確有販賣第三級毒品給甲○○，尚難執此逕認甲○○施用
    毒品之來源係向被告所購買。
(四)再觀諸卷附法務部調查局97年3 月13日調科壹字第09700076
    600 號所載「施用愷他命後產生解離、幻覺的劑量，肌肉注
    射需超過60毫克、鼻吸需超過100 毫克、口服約需200 毫克
    。惟愷他命之使用量隨施用者之成癮性、身體狀況及生活習
    性等因素而有所不同，故前揭數據僅供參考」等語（見偵卷
    第225 頁），如依被告於偵、審時供稱其每週大約施用1 、
    2 次愷他命，每次施用的量會隨心情而不同，有時用1 、2
    公克，有時用2 、3 公克等語，則被告所供稱施用毒品之數
    量尚無悖於常情，並且以每次2 、3 公克左右之施用量，全
    部扣案之愷他命約可施用39餘次；再以每週施用2 次3 公克
    之愷他命計算，約可施用近5 個月，亦非無可能。
(五)另在被告住處，雖扣得電子磅秤1 臺、大型分裝夾鏈袋58個
    、小型分裝夾鏈袋7 個、托盤2 個、吸管2 支、行動電話1
    支（含0000000000門號之SIM 卡1 張），然持有電子磅秤、
    夾鏈袋、托盤等物之原因甚多，並非當然專供販賣愷他命所
    用；行動電話更屬一般人常見之隨身攜帶物品，實難遽認上
    開扣案物品與其意圖營利而販入愷他命有何關聯性，無法以
    之證明被告於主觀上具有販賣毒品之意圖，自難據以為被告
    不利之認定。
五、綜上所述，本件依公訴人所提證據，尚不足為被告犯前揭販
    賣第三級毒品罪嫌之證明，仍有合理懷疑之存在，依「罪證
    有疑，利於被告」原則，尚不能僅以推測或擬制之方法，為
    被告有罪之認定。此外，復查無其他證據足資證明被告有公
    訴人所指之前揭犯行，揆諸首開說明，公訴人既不能證明被
    告犯罪，自應為被告無罪之諭知。
據上論斷，應依刑事訴訟法第301條第1項，判決如主文。
本案經檢察官鄭潔如到庭執行職務。
中    華    民    國    98    年     3    月    26    日
                  刑事第十五庭  審判長法  官  李君豪
                                      法  官  何燕蓉
                                      法  官  錢衍蓁
如不服本判決，應於判決送達後10日內敘明上訴理由，向本院提
出上訴狀（應附繕本），上訴於臺灣高等法院。其未敘述上訴理
由者，應於上訴期間屆滿後20日內向本院補提理由書「切勿逕送
上級法院」。
                                      書記官  劉靜慧
中    華    民    國    98    年    3     月    26    日


司法院資訊處製作；財團法人民間司法改革基金會備份。
